【裁判字號】    99,台非,234
【裁判日期】    990805
【裁判案由】    偽造文書等罪
【裁判全文】
最高法院刑事判決              九十九年度台非字第二三四號
上  訴  人  最高法院檢察署檢察總長
被      告  甲○○
上列上訴人因被告偽造文書等罪案件，對於台灣台北地方法院中
華民國九十九年三月三日第一審確定判決（九十九年度訴字第六
六號，起訴案號：台灣台北地方法院檢察署九十八年度偵字第二
一七三三號），認為違背法令，提起非常上訴，本院判決如下：
    主  文
原判決關於竊盜及行使偽造私文書關於行使偽造江芷螢名義之信
用卡簽帳單部分均撤銷。
上開撤銷部分公訴不受理。
    理  由
非常上訴理由稱：「一、按判決不適用法則或適用不當者，為違
背法令，刑事訴訟法第三百七十八條定有明文。又同一案件繫屬
於有管轄權之數法院者，由繫屬在先之法院審判之。暨已經提起
公訴之案件，在同一法院重行起訴者，應諭知不受理判決，同法
第七條前段、第三百零三條第二款亦定有明文。二、查被告甲○
○於民國九十八年三月三十一日凌晨一時許，在台北市中山區○
○○路五七五號十一樓『金將酒店』三０二包廂內，徒手竊取在
該店內包廂消費之客人黃麗如、江芷螢、吳瑄芸等人之現金及信
用卡後離去，嗣持上開所竊信用卡分別至台北市中山區○○○路
二八二號一樓康是美藥妝店等商店消費，案經黃麗如、江芷螢、
吳瑄芸及聯邦銀行訴由台北市政府警察局報請台灣台北地方法院
檢察署陳請台灣高等法院檢察署移轉台灣花蓮地方法院檢察署偵
辦，該署並以九十八年度偵字第三六三一號提起公訴，嗣經台灣
花蓮地方法院於九十九年二月四日以九十八年度訴字第五八三號
判處被告甲○○犯竊盜罪，處有期徒刑月，如易科罰金，以新
台幣壹仟元折算壹日；又犯行使偽造私文書罪，處有期徒刑貳月
，如易科罰金，以新台幣壹仟元折算壹日，信用卡簽帳單壹張上
偽造之『江芷螢』署名壹枚沒收；又犯行使偽造私文書罪，處有
期徒刑參月，如易科罰金，以新台幣壹仟元折算壹日，信用卡簽
帳單一張上偽造之『江芷螢』署名一枚沒收；又犯詐欺取財未遂
罪，處有期徒刑貳月，如易科罰金，以新台幣壹仟元折算壹日。
應執行有期徒刑伍月，如易科罰金，以新台幣壹仟元折算壹日，
並於同年三月四日確定在案。惟查上開同一事實復經台北市政府
警察局中山分局移送台灣台北地方法院檢察署偵辦，經該署檢察
官於九十八年十二月二十日以九十八年度偵字第二一七三三號向
台灣台北地方法院重複提起公訴。此部分犯罪事實與前開台灣花
蓮地方法院判決確定之事實相同，核屬同一案件，依首開說明，
原審於判決時，就此重新起訴之犯罪事實部分，即應諭知不受理
判決，乃竟誤為實體之有罪判決，顯有違一事不再理之原則，自
有判決適用法則不當之違法。案經確定，且不利於被告，爰依刑
事訴訟法第四百四十一條、第四百四十三條提起非常上訴，以資
救濟」等語。
本院按判決不適用法則或適用不當者，為違背法令。又同一案件
繫屬於有管轄權之數法院者，由繫屬在先之法院審判之，而依此
規定不得為審判者，應諭知不受理之判決，刑事訴訟法第三百七
十八條、第八條前段、第三百零三條第七款分別定有明文。原確
定判決關於被告甲○○竊盜及行使偽造私文書中關於行使偽造江
芷螢名義之信用卡簽帳單部分，係認定被告意圖為自己不法之所
有，於九十八年三月三十一日凌晨一時許，在台北市○○○路五
七五號十一樓「金將酒店」三０二包廂內，竊取黃麗如、江芷螢
、吳瑄芸等人之現金及信用卡等物（詳確定判決附表，下稱附表
）後，旋於附表所示之時間，持江芷螢所有如附表所示之信用卡
，前往如附表所示之地點，冒用江芷螢之名義，表示欲刷卡消費
購物，進而在消費簽帳單上偽造「江芷螢」之簽名，持交不知情
之特約商店店員而行使之，致店員陷於錯誤，而同意刷卡消費，
並將商品交付被告，足生損害於江芷螢及慶豐銀行對於信用卡消
費管理之安全性等情，經台灣台北地方法院檢察署檢察官以九十
八年度偵字第二一七三三號提起公訴，九十九年一月八日繫屬於
台灣台北地方法院（下稱原審法院），有同法院九十九年度訴字
第六六號刑事案卷可稽。惟被告前揭事實，前經台灣花蓮地方法
院檢察署檢察官以九十八年度偵字第三六三一號提起公訴，九十
八年十二月十四日繫屬於台灣花蓮地方法院，同法院進而於九十
九年二月四日以九十八年度訴字第五八三號刑事判決，判處被告
罪刑（竊盜部分有期徒刑三月；行使偽造私文書二罪，各處有期
徒刑二月及三月；詐欺取財未遂部分，有期徒刑二月，應執行有
期徒刑五月，併諭知易科罰金之折算標準），於九十九年三月四
日確定，有該院九十八年度訴字第五八三號刑事判決足稽。查上
述二案，係同一案件，原審法院繫屬在後，依上開說明，自應就
該部分諭知不受理之判決，方為適法。乃原審法院未察及此，就
被告竊盜及行使偽造私文書中關於行使偽造江芷螢名義之信用卡
簽帳單部分，仍於九十九年三月三日從實體上各判處有期徒刑二
月，揆諸首揭說明，顯屬違背法令。案經確定，且於被告不利。
非常上訴意旨執以指摘，洵有理由，應由本院將原判決關於此部
分撤銷，另行判決如主文所示，以資救濟。原確定判決其他部分
（即被告行使偽造黃麗如名義之信用卡簽帳單另罪部分），非常
上訴未加指摘，亦非本院得以審究，附此敘明。
據上論結，應依刑事訴訟法第四百四十七條第一項第一款、第三
百零三條第七款，判決如主文。
中    華    民    國  九十九  年    八    月    五    日
                      最高法院刑事第五庭
                          審判長法官  陳  正  庸
                                法官  林  秀  夫
                                法官  宋      祺
                                法官  陳  祐  治
                                法官  林  瑞  斌
本件正本證明與原本無異
                                      書  記  官
中    華    民    國  九十九  年    八    月   十三   日
                                                      v

司法院資訊處製作；財團法人民間司法改革基金會備份。
